【裁判字號】    97,台上,736
【裁判日期】    970221
【裁判案由】    強盜
【裁判全文】
最高法院刑事判決              九十七年度台上字第七三六號
上  訴  人  甲○○
選任辯護人  呂翊丞律師
上  訴  人  乙○○
上列上訴人等因強盜案件，不服台灣高等法院中華民國九十六年
十月三十一日第二審判決（九十六年度上訴字第三六四三號，起
訴案號：台灣板橋地方法院檢察署九十六年度偵緝字第五二七號
、第五四四號），提起上訴，本院判決如下：
    主  文
上訴駁回。
    理  由
按刑事訴訟法第三百七十七條規定：上訴於第三審法院，非以判
決違背法令為理由不得為之；是提起第三審上訴，應以原判決違
背法令為理由，係屬法定要件；如果上訴理由書狀並未依據卷內
訴訟資料具體指摘原判決不適用何種法則或如何適用不當，或所
指摘原判決違法情事，顯與法律規定得為第三審上訴理由之違法
情形不相適合時，均應認其上訴為違背法律上之程式，予以駁回
。原判決撤銷第一審之科刑判決，改判仍論處上訴人甲○○、乙
○○共同意圖為自己不法之所有，攜帶兇器，以強暴至使不能抗
拒，而使他人交付財物罪刑（均累犯，各處有期徒刑九年）。
甲○○之上訴意旨略以：(一)、乙○○於案發當日將尖刀交付甲○
○後，甲○○瞬間未及思考，乙○○即衝出馬路並告知甲○○欲
搶奪車輛，甲○○一時驚惶，想要去阻止乙○○。甲○○不可能
在住處附近強盜。又乙○○有長期濫用藥物之習慣，不難推測係
受藥物之影響而有搶汽車之舉動。(二)、原判決認定甲○○持乙○
○提供之尖刀，乙○○在前、甲○○在後隨行，乙○○持西瓜刀
走至馬路中央，將葉全傳駕駛之車號1500－EL號自用小客車攔停
，待停車後，甲○○即持尖刀行至該車右前側旁，以刀撫過車身
右前方，並將右前車門打開，彎身向車內及左右探視等情。惟甲
○○並無持尖刀撫過葉全傳車身右前方之事實；原判決此部分事
實之認定，並未敘明其判斷之依據，有理由不備之違法。(三)、甲
○○在審理中聲請傳喚證人蘇鈺婷，證明當日伊與甲○○在一起
，均未聽見甲○○、乙○○兩人曾謀議強盜，且其曾看見乙○○
服用不明藥物等情形。原審未予傳喚，有調查職責未盡之違誤。
(四)、證人葉全傳、蘇鈺婷、林怡蓉等於警詢及偵查中之供述筆錄
，係傳聞證據，原判決予以採取，未說明其符合傳聞證據例外可
信之情況，違反證據法則及有理由不備之違法。(五)、證人葉全傳
在審理中證稱：「後走過來的人（即甲○○）停留在右前車頭的
位置，是在保險桿的前方；（在車門被打開到你下車這段時間，
另外一個人原來擋在車頭的人做何事？）當時我很慌張，而且我
的視線還有我的注意力都是停留在駕駛座車門的這個人身上，所
以沒有注意另外一個人；（是否可以表示那二人亮刀子的情形？
）當時到駕駛座的人就直接將刀子亮出，但在車子右前方的人我
只知道他有拿刀子出來，但是車右前方的人我只知道他有拿刀子
，沒有辦法詳細說明」等語，與甲○○陳稱伊不知道乙○○為何
無緣無故拿二把刀，就拿一把刀給我，然後就到馬路上攔車子等
語相符，亦即甲○○接獲刀子時，一時不知道如何反應，且未有
後續動作時，乙○○即已遂行強盜之犯行，可見甲○○與乙○○
並無犯意聯絡；原判決未說明不採上開有利甲○○之證據之理由
，有理由不備及調查職責未盡之違法。(六)、甲○○多次陳稱：「
那時乙○○吃安眠藥，瘋瘋顛顛的；當時乙○○在整理房間，然
後他無緣無故吃了一把不知道什麼藥；我也怕如果出手拉他不小
心被他刀子砍到，所以我才沒有特別做出拉住他或是阻止他的動
作」等語。乙○○陳稱：「當天下午約二、三點在家裡服藥，我
吃了一、二十顆，還有喝酒……」。準此，兩人之辯解及供述似
相吻合，應可採信。惟原判決就甲○○上開以因為怕被乙○○砍
到而未予阻止之辯解，未說明何以不採之理由，遽謂甲○○所辯
應為事後卸責之詞；有理由不備之違誤。(七)、原判決以乙○○對
甲○○告知有強盜之犯意，且依勘驗現場錄影帶之畫面，遽認甲
○○與乙○○有強盜之犯意聯絡，其認定事實違背經驗，且有理
由不備之違誤等語。乙○○之上訴意旨略以：乙○○審理中即以
近日有施用藥物，致意識不清，聲請調查該抗憂鬱藥物；惟原判
決以乙○○於偵查中均未以有服用藥物置辯及乙○○並無精神病
史，且所辯與甲○○所述服用安眠藥之情形不同，又案發時乙○
○並無特別異狀，而不採乙○○之辯解；但乙○○雖對案發之經
過情節未完全記憶，但均坦承不諱，並未狡辯。乙○○服用藥物
「思樂康」二十多顆，足致精神耗弱，且因在押而未能具體提供
藥物供調查，原審逕行判決，有調查職責未盡之違法等語。惟查
：原判決依憑上訴人等均自承有於原判決所載之時、地，分持西
瓜刀、尖刀攔停被害人葉全傳之車輛，兩人分立於車輛左右前車
門處，並開啟車門將被害人趕下車，上訴人等立即上車，由乙○
○駕駛並搭載甲○○之女友蘇鈺婷後駛離，該車駛至華江橋時因
發生車禍而翻覆，上訴人等遂將車輛棄置現場，並將刀械丟入附
近草叢後逃逸之供詞及乙○○另自承：「拿刀子靠近被害人車子
，應該是要搶被害人之車輛」等語，甲○○於審理中供承：「當
時乙○○跟我說：『小瑋這個（指尖刀一把）你拿著』，然後他
就直接跑到大馬路去攔一台車；當時他的手上有二把刀子，他把
其中一把交給我；乙○○無緣無故跑過來我這裡，然後拿一把刀
給我，然後他說：『小瑋我們去搶車』，然後乙○○就跑去大馬
路上，因為當時站在檳榔攤那裡，後來乙○○走過來時，將刀子
拿給我，我就順手拿起來，就是在檳榔攤那裡，乙○○要走出去
搶車的前一秒，他跟我說要搶車我才知道的」之供詞、證人葉全
傳、蘇鈺婷、林怡蓉之證詞、贓物認領保管單、監視器翻拍照片
、車輛照片及第一審勘驗現場監視器拍攝光碟之勘驗筆錄等證據
資料；認定上訴人等有原判決事實欄所載之犯行；已於理由內，
詳敘其調查證據之結果及取捨證據認定之理由，並就上訴人等否
認犯罪所持諸項辯解，認俱非可採，已依據卷內資料，逐一予以
指駁及說明。從形式上觀察，原判決並無理由不備、適用法則不
當及依法應於審判期日調查之證據而未予調查之違背法令情形。
按取捨證據及認定事實，乃事實審法院適法職權之行使，其對證
據證明力所為之判斷，苟不悖通常一般人日常生活之經驗，又未
違背客觀上應認為確實之定則，並已敘明其何以為此判斷之心證
理由者，即不能任意指為違法。甲○○上訴意旨(一)、(六)及乙○○
上訴意旨，係置原判決理由內已詳予說明之事項於不顧，仍執原
判決已敘明不予採納其否認犯罪之辯解，就事實審法院無違於證
據法則之採證認事自由判斷職權之合法行使，再為單純事實上爭
執，均非合法之第三審上訴理由。原判決認定甲○○持尖刀在乙
○○之後，與持西瓜刀之乙○○走至馬路中央，將葉全傳駕駛之
車號1500－EL號自用小客車攔停，待葉全傳停車後，甲○○即持
上開尖刀行至該車右前側旁，以刀撫過車身右前方，並將右前車
門打開，彎身向車內及左右探視等情。於理由欄已敘明係依憑第
一審勘驗現場錄影帶之結果而為認定（見原判決正本第四頁），
核與卷內資料相符，判決並無違誤。甲○○上訴意旨(二)未憑卷內
資料，任意指摘，自非合法之第三審上訴理由。又原判決已說明
甲○○之辯護人在原審已陳明捨棄傳喚證人蘇鈺婷之聲請，原審
亦認本件事證已明，不予傳喚，亦無調查職責未盡之違法。甲○
○上訴意旨(三)執以指摘，自非適法。原判決採取證人葉全傳、蘇
鈺婷、林怡蓉等分別於警詢及偵訊之供述筆錄，已敘明上開證人
在審判外之陳述，依刑事訴訟法第一百五十九條之五第二項、第
一項之規定，具有證據能力之理由；經核並無違反證據法則及理
由不備之違誤。上訴意旨(四)執以指摘，亦非適法。又按共同正犯
責任共同，且共同正犯，係共同實施犯罪行為之人，在共同意思
範圍內，各自分擔犯罪行為之一部，相互利用他人之行為，以達
其犯罪之目的，其成立不以全體均參與實施犯罪構成要件之行為
為要件；參與部分犯罪構成要件之行為者，自應就犯意聯絡之範
圍內，共同負責。原判決認定甲○○知情而參與攜帶兇器強盜，
與乙○○間有攜帶兇器強盜之犯意聯絡，已敘明其憑以判斷之依
據及取捨證據認定之理由，核與卷內資料相符；又原判決說明喝
令葉全傳下車者，雖係乙○○，然甲○○依法亦應負共同正犯之
責任，於法律之適用，並無違誤。又葉全傳在審理中證稱，伊見
甲○○、乙○○持刀站立汽車兩側，伊注意力停留在靠駕駛座一
側之乙○○等語，縱予審酌，亦不足以動搖原判決所確認之事實
，而為有利甲○○之認定，原判決就此細節未予說明，雖稍有微
疵，但於判決結果不生影響，自非適法之第三審上訴理由，甲○
○上訴意旨(五)、(七)執以指摘，自非適法。綜上所述，應認上訴人
等之上訴均違背法律上之程式，俱予駁回。又本院為法律審，甲
○○聲請傳喚證人葉全傳及蘇鈺婷、調查案發現場附近錄影帶及
附近商家足以證明乙○○精神恍惚等情，本院無從審酌，附此說
明。
據上論結，應依刑事訴訟法第三百九十五條前段，判決如主文。
中    華    民    國  九十七  年    二    月  二十一  日
                      最高法院刑事第十庭
                          審判長法官  林  永  茂
                                法官  吳  昆  仁
                                法官  蘇  振  堂
                                法官  蕭  仰  歸
                                法官  何  菁  莪
      本件正本證明與原本無異
                                      書  記  官
中    華    民    國  九十七  年    二    月  二十六  日
                                                 w


司法院資訊處製作；財團法人民間司法改革基金會備份。
